臺灣高雄地方法院刑事判決　　　　　　　　　　　　九十一年度訴字第一三六二號
　　公　訴　人　臺灣高雄地方法院檢察署檢察官
　　被　　　告　丙○○
　　選任辯護人　王國論
　　　　　　　　康進益
　　被　　　告　甲○○
右列被告因違反槍砲彈藥刀械管制條例案件，經檢察官提起公訴（九十年度偵字第一
三三八一號），本院判決如左：
    主  文
丙○○、甲○○均無罪。
    理  由
一、公訴意旨略以：被告甲○○為英國ＯＸＦＯＲＤ學院學生，被告丙○○係英國Ｓ
    ＵＲＲＥＹ大學學生，被告甲○○於民國八十九年十一月間，在英國之商店，以
    新台幣約五千元購買德製口徑四、五ＭＭ制式空氣手槍一支（槍枝管制編號00
    00000000號）及朋友於其生日時送中共製口徑五、五ＭＭ之制式空氣長
    槍（槍枝管編號0000000000號）一支而持有之（此部分行為法律不罰
    ）。於九十年一月十八日在英國倫敦被告丙○○住所，將空氣長槍分解成槍管及
    槍柄、手槍則裝在盒子內交予被告丙○○，委託其帶回台灣，嗣於九十年一月二
    十二日（起訴書誤載為九十一年一月二十二日），被告丙○○自英國搭乘飛機返
    台，並攜帶上開槍枝置放於其行李中，詎被告丙○○於入境時，竟於中華民國入
    境申報單上申報玩具槍二支，而未經許可無故持有上開槍彈，旋經警執行行李檢
    查勤務時，發覺而查獲，並扣得上開槍枝，因認被告二人涉有違反槍砲彈藥刀械
    管制條例第八條第四項之未經許可持有空氣槍罪嫌。
二、按犯罪事實應依證據認定之，無證據不得推定其犯罪事實，又不能證明被告犯罪
    或其行為不罰者，應諭知無罪之判決，刑事訴訟法第一百五十四條及第三百零一
    條第一項分別定有明文。又認定犯罪事實，所憑之證據，雖不以直接證據為限，
    間接證據亦包括在內，然無論直接或間接證據，其為訴訟上之證明，須於通常一
    般之人均不致於有所懷疑，而得確信其為真實之程度者，始得據之為有罪之認定
    ，倘其證明尚未達到此一程度，而有合理性懷疑之存在時，即無從為有罪之認定
    ，根據「罪證有疑，利於被告」之證據法則，即不得遽為不利於被告之認定，（
    最高法院著有七十六年臺上字第四九八六號判例可資參照）；再按犯罪事實之認
    定，應憑真實之證據，倘證據是否真實尚欠明顯，自難以擬制推測之方法，為其
    判斷之基礎，而認定犯罪事實之證據係指足以認定被告確有犯罪行為之積極證據
    而言，該項證據自須適合於被告犯罪事實之認定，始得採為斷罪資料（最高法院
    五十三年臺上字第六五六號、二十九年上字第三一○五號判例可資參照）。又刑
    法第十二條明定，行為非出於故意或過失者不罰。過失行為之處罰，以有特別規
    定者為限。且犯罪之成立，除應具備各罪之特別要件外，尤須具有故意或過失之
    一般要件，最高法院二十七年非字第一五號判例意旨參照。
三、本件公訴人認被告丙○○、甲○○涉犯上揭罪嫌，無非係以被告王彩評受被告甲
    ○○之託，持有前開扣案之槍枝入境為其論據。然訊據被告二人堅決否認有何非
    法持有槍枝之犯行，被告丙○○辯稱：與被告甲○○是好朋友，因知道我要返國
    ，所以託我先帶回來，被查到的槍枝在英國是可以在商店中合法購買，以為只是
    玩具槍，且甲○○說若海關不放行，只要放棄即可，不會有事的，所以就幫甲○
    ○帶回國，在英國及香港均獲准通關放行，且在入境時有申報攜帶查到的二把槍
    枝，海關人員說不合法時，我有表示不知道是不合法的，海關人員就在申報單上
    填載未經許可，請准予退運字樣，因甲○○人在英國，沒有去辦理退運，之後才
    被移送，確實不知不能帶回國等語；被告甲○○則以當時已準備學成返國，因身
    上的行李在英國都還需要使用，知道丙○○要返國，想說這二把槍枝只是觀賞用
    ，沒有使用到，就託丙○○帶回國，這二把槍枝在英國均是可以在商店內合法買
    受，一把是朋友在英國商店買後當作生日禮物送給我，另一把是我自己在該商店
    內以台幣五千元買的，以為只是類似ＢＢ槍之類的玩具槍，不知是管制的槍枝等
    語置辯。經查，扣案之德製口徑四、五ＭＭ之制式空氣手槍一把（槍枝管制編號
    0000000000號）雖經內政部警政署刑事警察局鑑驗係義大利ＢＥＲＥ
    ＴＴＡ廠授權德國ＵＭＡＲＥＸ製造之九二ＦＳ型口徑四、五ＭＭ之制式空氣手
    槍，其機械性能良好，有該局九十年四月十二日刑鑑字第五０三三０號鑑驗通知
    書一份在卷可參，是被告二人未經許可持有本法管制之空氣槍之客觀事實固可認
    定，然能否據此即推論被告二人於明知為管制之空氣槍枝，卻仍持有之主觀上犯
    意，亦似嫌速斷。再者，參諸本件被查扣之上開二把空氣槍，確係在英商店購得
    乙節，除據被告二人供陳明確，且互核一致外，並經被告所稱出售該槍枝之英國
    商家出具係合法販售之證明一紙可稽，及本院當庭勘驗確與卷附之英國槍械商品
    目錄上之型號相近在卷，是被告二人辯稱在英國是可以合法購得持有，以為只是
    玩具槍等語，尚非子虛，應可採信；況本件係因被告丙○○自英國順利通關放行
    後
    ，攜帶返國時，有主動在中華民國入境旅客報單上據實填載該二把槍枝為玩具槍
    ，才經安檢人員乙○○發覺酷似真槍，而告知應予退運，並在申報單上載明未經
    申請許可，請准予退運字樣，因超過九十天未提領而遭提報等情，亦經證人即安
    檢人員乙○○到庭證陳：「我的工作是配合海關作業，當時丙○○將槍枝裝在行
    李，她有據實申報是玩具槍，依她所填載申報單海關知會我們會同打開行李檢查
    ，檢查當時丙○○也在場，我們檢察後發覺這是酷似真槍的玩具槍，依規定所以
    必需退運。若要攜帶真槍入境，必需事先向內政部警政署申請許可才可入境。若
    沒有事先申請許可，但旅客有申報有刀械、槍械，我們依申報單檢驗認為是酷似
    真槍，我們會依海關入境旅客攜帶行李物品報驗稅放辦法第八條之規定通知入境
    者馬上退運。若經過九十天沒有去提領退運的話，海關就會提報上去，之後如何
    去處理我就不清楚。本件就是因為超過九十天沒有去提領，海關才會報上去的。
    另外，如果入境旅客沒有填申報單被我們檢驗是酷似真槍的話，我們就會直接移
    送刑事組去鑑定，這是在九十年十二月底之前適用的辦法，自九十一年一月份開
    始無論有無填寫申報單，只要外表看起來是酷似真槍的話都一律要移送刑事組鑑
    定。本件我們在檢驗時丙○○有沒有說過什麼，我無印象了。若准許退運的話會
    給入境旅客提領條，旅客要退運到那裡我們沒有限制，只要有人提領出境就可以
    了」等語屬實，並有該申報單一紙附卷可參，是苟若被告二人明知係管制之空氣
    槍，衡情必會加以掩藏，又豈會主動在申報單上載明玩具槍字樣，而引來安檢人
    員之注意之理；且於安檢人員發現酷似真槍，並告知可以退運後，卻仍遲遲未辦
    理退運，以致遭移送偵查後起訴之後果，益徵被告二人確不知為管制之空氣槍，
    沒有要違法之犯意，才會未加以在意至為灼然。綜上所述，被告二人所為，應認
    主觀上並無犯罪之故意甚明，是自難遽以該罪相繩。此外，復查無其他積極證據
    足資證明被告二人有何公訴人所指之犯行，既不能證明被告二人犯罪．依法自應
    為渠等無罪之諭知。
據上論斷，應依刑事訴訟法第三百零一條第一項，判決如主文。
中      華      民      國     九十一    年      十      月      三     日
                                   臺灣高雄地方法院刑事第三庭
                                       法    官  柯彩燕
右正本證明與原本無異。
如不服本判決，應於判決送達後十日內，向本院提出上訴狀。
                                書記官    楊真芬
中    華    民    國      九十一      年      十      月      七      日
